【裁判字號】    89,豐簡上,96
【裁判日期】    890907
【裁判案由】    違反動產擔保交易法
【裁判全文】
臺灣臺中地方法院刑事判決                        八十九年度豐簡上字第九六號
    上  訴  人
    即  被  告  甲○○
右上訴人因被告違反動產擔保交易法案件，不服本院豐原簡易庭八十九年度豐簡字第
一一四號中華民國八十九年三月七日第一審簡易判決（聲請案號：臺灣臺中地方法院
檢察署八十九年度偵字第四六九號）提起上訴，本院管轄之第二審合議庭判決如左：
    主  文
上訴駁回。
    事  實
一、甲○○於民國（下同）八十四年十一月二十三日，以動產擔保交易附條件買賣之
    方式，向「財資企業股份有限公司」（以下簡稱財資公司）購買車牌號碼ＨＴ─
    二一二一號自用小客車一輛，為動產擔保交易之債務人。約定總價金新台幣（下
    同）一百二十六萬元，分十八期給付，每二個月為一期，每期付款七萬元，標的
    物存放地點為台中縣潭子鄉○○街○段九十號，並已向公路監理機關辦理設立動
    產擔保交易附條件買賣登記，在價金未付清之前，標的物所有權仍屬於出賣人所
    有，買受人僅得依約占有使用，不得任意遷移或為其他處分。詎甲○○取得標的
    物後，僅付款九期，即拒不付款，並意圖為自己不法之利益，於八十六年間將上
    開車輛以三十萬元之低價典當予台中市某處當舖，致債權人財資企業公司追索無
    著受有損害。
二、案經財資公司訴請臺中地方法院檢察署檢察官偵查後聲請簡易判決處刑。
    理  由
一、訊據上訴人即被告（下簡稱被告）甲○○固坦承有向告訴人財資公司購買前開自
    小客車並將之典當之事實，然矢口否認有違反動產擔保交易法犯行，並辯稱：他
    購買前開自小客車係由岳父（即鄧啟明）提供不動產作為擔保，而前供擔保之不
    動產業經告訴人聲請法院拍賣抵償，獲分配款八十九萬九千二百四十四元，不足
    額十三萬六千四百二十七元，併計他之前給付之六十三萬元，告訴人所獲償之金
    額顯逾原車之本金部分甚多，他已取得前開自小客車自由處分之權利，並無違反
    動產擔保交易法云云。惟查：
（一）被告於取得前開自小客車後僅繳款至八十五年四月二十七日即三期（每月繳三
      萬五千元，二月為一期，計每期繳七萬元）共二十一萬元，嗣因未依約給付，
      經告訴人聲請法院拍賣保証人鄧啟明供擔保之不動產後，實際獲償三十餘萬元
      ，共抵償至第九期之第十七個月部分（八十六年四月十二日到期）等情，業據
      告訴人代理人司徒欣宜於本院供明在卷，並有帳卡明細清冊可稽。足見被告並
      未清償前開自小客車全部價款。
（二）依卷附台灣南投地方法院強制執行金額計算書分配表所示，本件告訴人聲請法
      院拍賣保証人鄧啟明供擔保之不動產應分配之金額為一百零三萬五千六百七十
      一元，分配金額為八十九萬九千二百四十四元，不足額十三萬六千四百二十七
      元，益徵前開自小客車全部價款尚未付清。告訴代理人於本院並供稱所分配金
      額八十九萬九千二百四十四元中有一部分退還保証人，實際僅獲償三十餘萬元
      ，被告則稱告訴人於前開拍賣擔保物後，實際獲償應為四十萬元。亦即，告訴
      人前開拍賣擔保物後，實際獲償並非八十九萬九千二百四十四元，而係三十餘
      萬至四十萬元，前開自小客車全部價款尚未付清甚明。
（三）被告既係前開自小客車買受人，為動產擔保交易之債務人，竟意圖不法之利益
      ，於未付清價款，即將前開自小客車典當，且未再付款，致生損害於債權人，
      其有違反動產擔保交易法犯行甚明。
    是被告前開所辯，尚不足採。此外，並有附條件買賣契約書、登記申請書各一紙
    附卷可稽，本件事証明確，被告犯行洵堪認定。
二、被告為動產擔保交易之債務人，意圖為自己之不法利益，將標的物遷移，致生損
    害於告訴人，核其所為，係犯動產擔保交易法第三十八條之罪。原審適用上開法
    條，及引用刑法第十一條前段、第四十一條，罰金罰鍰提高標準條例第一條前段
    、第二條，判處被告拘役三十日，併諭知如易科罰金之折算標準，經核其認事用
    法均無違誤，量刑亦屬妥適。原審判決引用檢察官聲請簡易判決處刑書，惟漏引
    刑事訴訟法第四百五十四條第二項，應予補充更正，併此敘明。本件上訴人徒以
    渠已付清價金，並無違反動產擔保交易法犯行為由提起上訴，請求撤銷原判決改
    判無罪，為無理由，應予駁回。
三、據上論斷，應依刑事訴訟法第四百五十五條之一第一項、第三項、第三百六十八
    條、第三百七十三條，判決如主文。
本案經檢察官劉仁明到庭執行職務。
中      華      民      國    八十九    年      九      月      七      日
                              臺灣臺中地方法院刑事第一庭
                                審判長法  官  陳  繼  先
                                      法  官  李  國  增
          法  官  鄭  文  祺
右正本證明與原本無異。
不得上訴。
                                      書記官
中      華      民      國    八十九    年      九      月      七      日


司法院資訊處製作；財團法人民間司法改革基金會備份。
